最高法院刑事判決　　　　　　　　　 111年度台上字第3458號
上　訴　人　陳　瑋　　


選任辯護人　江宜蔚律師
上列上訴人因加重詐欺等罪案件，不服臺灣高等法院中華民國11
1 年3月16日第二審判決（110年度上訴字第3734號，起訴案號：
臺灣臺北地方檢察署110年度偵字第29596號），提起上訴，本院
判決如下：
    主  文
上訴駁回。
    理  由
一、按刑事訴訟法第377 條規定，上訴於第三審法院，非以判決
    違背法令為理由，不得為之。是提起第三審上訴，應以原判
    決違背法令為理由，係屬法定要件。如果上訴理由書狀並未
    依據卷內訴訟資料，具體指摘原判決不適用何種法則或如何
    適用不當，或所指摘原判決違法情事，顯與法律規定得為第
    三審上訴理由之違法情形，不相適合時，均應認其上訴為違
    背法律上之程式，予以駁回。至原判決是否違法，與上訴是
    否以違法為理由，係屬二事。
二、原判決綜合全案證據資料，本於事實審法院採證認事之職權
    ，認定上訴人陳瑋有如其事實欄（下稱事實欄）所載之犯行
    ，因而撤銷第一審關於罪刑部分之判決，改判就事實欄一之
    ㈠所示犯行，仍依想像競合犯規定，從一重論處上訴人犯三
    人以上共同詐欺取財罪刑（想像競合犯組織犯罪防制條例第
    3條第1項後段之參與犯罪組織罪及同條例第4條第1項之招募
    他人加入犯罪組織罪）；就事實欄一之㈡所示犯行，仍論處
    上訴人犯三人以上共同詐欺取財罪刑，並定其應執行之有期
    徒刑；維持第一審關於諭知沒收（追徵）部分之判決，駁回
    上訴人就此部分之第二審上訴。已詳敘其憑以認定的證據及
    得心證之理由，且其所為論斷，俱有卷存證據資料可資覆按
    ，從形式上觀察，並無足以影響其判決結果之違背法令情事
    。
三、上訴人上訴意旨略以：
    上訴人係因張鴻佑無力償還積欠上訴人新臺幣（下同）50萬
    元之本金及利息，其經詢問張鴻佑才建議參與詐欺賺錢，可
    見係張鴻佑自行加入詐欺集團，而與上訴人無關。又一般詐
    欺集團之運作，於取得贓款後，係由掌管款項者扣除報酬，
    再上繳所屬詐欺集團。張鴻佑係將應得報酬先行扣除後，再
    交付上訴人，此與詐欺集團運作方式不符，遑論張鴻佑並非
    將每次詐欺所得均交付上訴人，且張鴻佑所提出之帳本亦無
    交付款項予上訴人之記載。再者，共同正犯即「車手」蔡曜
    鴻、「收水手」陳進財均表示不認識上訴人。況上訴人果為
    詐欺集團成員，張鴻佑與上訴人聯絡方式為何與詐欺集團其
    他成員之聯絡方式不同？遑論張鴻佑交付上訴人之款項倘係
    朋分贓款，根本無減免張鴻佑積欠上訴人債務之效果，張鴻
    佑無扣留可能，可見張鴻佑所為對上訴人不利之指證不實。
    原判決單憑張鴻佑之證述，逕認上訴人有參與、招募他人加
    入詐欺集團犯罪組織及三人以上共同詐欺取財犯行，有採證
    認事違反證據法則之違誤。
四、惟按：
    證據的取捨、證據的證明力及事實的認定，都屬事實審法院
    裁量、判斷之職權；如其此項裁量、判斷，並不違反客觀存
    在的經驗法則或論理法則，即無違法可指，觀諸刑事訴訟法
    第155條第1項規定甚明。
    又事實審法院認定事實，並不悉以直接證據為限，其綜合調
    查所得之各項直接證據及間接證據，本於合理之推論而為判
    斷，應認適法。所謂補強證據，並非以證明犯罪構成要件的
    全部事實為必要，倘得以佐證證人之指證非屬虛構，而能予
    保障其陳述之憑信性者，即足當之。而證人之供述前後不符
    或相互間有所歧異，究竟何者為可採，事實審法院非不可本
    於經驗法則或論理法則，斟酌其他情形，作合理之比較，定
    其取捨。非謂一有不符或矛盾，即認其全部均為不可採信。
    從而供述之一部認為真實者，予以採取，自非證據法則所不
    許。
    原判決主要係依憑上訴人坦承介紹張鴻佑加入「小胖」所屬
    詐欺集團，以及收受張鴻佑所交付約30萬元詐欺所得款項之
    不利於己部分之供述，核與證人張鴻佑（經原審法院110 年
    度上訴字第581 號判處罪刑確定）於檢察官訊問所證情節、
    「車手」蔡曜鴻（經第一審法院109年度訴字第900號判處罪
    刑確定）、「收水手」陳進財（經原審法院110 年度上訴字
    第581 號判處罪刑確定），於其等被訴加重詐欺取財案件之
    第一審法院審理時所供情節大致相符，佐以監視錄影畫面翻
    拍照片、手機畫面截圖、銀行領款交易明細表、記帳單據及
    查獲照片等證據資料，而為上揭事實認定。並就上訴人否認
    犯行所持辯解，指駁、說明：上訴人於檢察官訊問時，坦承
    介紹張鴻佑加入詐欺集團擔任「收水」職務，其有告知張鴻
    佑可分得收水款項之25% ，其與張鴻佑各分得約一半等語，
    與張鴻佑於檢察官訊問時所證情節大致吻合。又張鴻佑更進
    一步證稱：其係第三線人員，聽從上訴人之指示，其工作內
    容、如何朋分詐欺所得都是上訴人事先講妥等語。且參酌該
    詐欺集團分工縝密，上訴人若非該詐欺集團所屬成員，該詐
    欺集團實無令張鴻佑加入、由上訴人朋分詐欺所得之可能。
    至張鴻佑有無將每次詐欺所得均朋分上訴人，於上訴人上開
    犯行之認定，不生影響等旨。
    稽之上訴人於警詢時供稱：其獲利約35萬元，都在張鴻佑住
    處家附近旁河堤，由張鴻佑親自交付，彼此以工作機內的FA
    CETIME聯絡，其恐受張鴻佑矇騙，會向「小胖」確認要拿到
    多少錢。又「小胖」以詐騙需要工作機，要其與張鴻佑購買
    IPHONE手機4支及「王八卡」4張，以供詐欺聯繫，其與張鴻
    佑各1支，另2支交給車手等語（見109年度偵字第29596號卷
    第14、234、235頁）。又張鴻佑於第一審審理時證稱：「（
    審判長問：你們每次去拿到的錢之後是不是都要分給陳瑋？
    ）不一定哎，有時候是全部，他說金額對就對了，他沒有跟
    我講什麼理由……、扣什麼錢……有時候沒有扣錢就全部交
    出去。」、「蔡曜鴻我們本來就不認識……上面的人跟陳瑋
    講，叫我拿去哪裡……手機拿去給誰……（審判長問：所以
    是上游的人跟陳瑋聯絡，陳瑋叫你把手機拿給蔡曜鴻？）對
    啊。」、「（審判長問：所以陳瑋有跟你講在哪個地方？）
    就大概講哪個地方而已。」（見第一審卷第188至190頁）。
    原判決因認上訴人有參與、招募他人加入詐欺集團犯罪組織
    及三人以上共同詐欺取財犯行，自有所本。且此係原審採證
    認事職權行使之事項，既無違經驗法則與論理法則，不得任
    意指為違法。
五、綜上，本件上訴意旨，係置原判決所為明白論斷於不顧，對
    於事實審法院取捨證據、判斷證據證明力之職權行使，任意
    指為違法，核與法律規定得為上訴第三審理由之違法情形，
    不相適合。揆之首揭說明，應認本件上訴均為違背法律上之
    程式，予以駁回。
據上論結，應依刑事訴訟法第395條前段，判決如主文。
中    華    民    國   111   年     8    月    4      日
                  刑事第五庭審判長法  官  李  錦  樑  
                                  法  官  周  政  達  
                                  法  官  吳  淑  惠  
                                  法  官  錢  建  榮  
                                  法  官  林  孟  宜  
本件正本證明與原本無異
                                  書記官
中    華    民    國   111    年    8     月    12    日